【裁判字號】    97,上訴,1245
【裁判日期】    970716
【裁判案由】    違反毒品危害防制條例
【裁判全文】
臺灣高等法院臺中分院刑事判決        97年度上訴字第1245號
上  訴  人  臺灣彰化地方法院檢察署檢察官
被      告  甲○○
                    號
                    （現於臺灣彰化監獄彰化分監執行中）
選任辯護人  陳光龍律師
上列上訴人因被告違反毒品危害防制條例案件，不服臺灣彰化地
方法院96年度訴字第2562號，中華民國97年4月23日第一審判決
（起訴案號：臺灣彰化地方法院檢察署96年度聲偵字第9578號、
96 年度毒偵字第5808、5810號），提起上訴，本院判決如下：
    主  文
上訴駁回。
    理  由
一、起訴意旨略以：被告甲○○明知甲基安非他命業經毒品危害
    防制條例列為第二級毒品，不得非法販賣及轉讓，竟基於販
    賣第二級毒品甲基安非他命以營利之犯意，自民國（下同）
    96年8月份起至同年10月16日止，利用其所有之0000000000
    號行動電話與陳安和聯繫，約定交易甲基安非他命之時間、
    地點後，由被告在其彰化縣田中鎮○○里○○路45巷118弄9
    號住處，以每次新台幣（下同）0000-0000元現金交易之方
    式，販賣第二級毒品甲基安非他命予陳安和約10次。另基於
    轉讓第二級毒品甲基安非他命之犯意，於96年8月中旬某日
    ，在其上開住處，無償交付不詳數量之第二級毒品甲基安非
    他命予許清池1次。因認被告涉犯毒品危害防制條例第4條第
    2項之販賣第二級毒品罪，及同條例第8條第2項之轉讓第二
    級毒品罪嫌。
二、按犯罪事實，應依證據認定之，無證據不得認定犯罪事實；
    又不能證明被告犯罪者，應諭知無罪之判決，刑事訴訟法第
    154條第2項、第301條第1項分別定有明文。次按認定犯罪事
    實所憑之證據，雖不以直接證據為限，間接證據亦包括在內
    ，然而無論直接證據或間接證據，其為訴訟上之證明，須於
    通常一般人均不致有所懷疑，而得確信其為真實之程度者，
    始得據為有罪之認定，倘其證明尚未達到此一程度，而有合
    理之懷疑存在時，即難遽採為不利被告之認定（最高法院76
    年臺上字第49 86號判例要旨參照）。另按刑事訴訟法第161
    條業於91年2月8日修正公布，其第1項規定檢察官就被告犯
    罪事實，應負舉證責任，並指出證明之方法。因此，檢察官
    對於起訴之犯罪事實，應負提出證據及說服之實質舉證責任
    。倘其所提出之證據，不足為被告有罪之積極證明，或其指
    出證明之方法，無從說服法院以形成被告有罪之心證，基於
    無罪推定之原則，自應為被告無罪判決之諭知（最高法院92
    年度臺上字第128號判例要旨參照）。
三、訊據被告甲○○堅決否認有何販賣第二級毒品予陳安和及轉
    讓第二級毒品予許清池之犯行，辯稱：陳安和於偵訊中證述
    向伊購買第二級毒品乙語並非事實；又伊若有販賣毒品，為
    何會免費贈送甲基安非他命給許清池，陳安和、許清池所證
    均不足採，伊並無販賣第二級毒品予陳安和，及轉讓第二級
    毒品予許清池等語。經查：
(一)公訴人認被告涉犯販賣及轉讓第二級毒品罪嫌，係以證人陳
    安和偵訊中之證述為唯一依據，惟依證人陳安和於偵訊中所
    證：「（問：你的電話？有無手機？）00-0000000，現在沒
    有使用手機，以前的手機是0000000000，我有用這支機打給
    周德勝跟甲○○買過毒品好幾次，次數忘記了，我用這2 支
    電話及公共電話跟他們2人買毒品大概10次，跟周德勝是買
    海洛因，大約買了10次，．．跟甲○○是買安非他命，從96
    年8月買到他在10月份被查獲為止，大概買了10次，總共2萬
    多元，每次交易金額大概是3、4000元，都是我自要使用的
    ，都是在甲○○田中鎮的家門口交易，跟周德勝、甲○○交
    易幾乎都有成功」等語（第9578號偵卷第148頁），對其向
    被告購買第二級毒品之確切日期、次數、金額等項均未明確
    交待，且其既謂向周德勝購買海洛因約10次、向被告購買安
    非他命次數亦大約10次，則其向被告及周德勝2人購買毒品
    之次數應係20次，然其復證稱向被告及周德勝2人大概購買
    10 次，已屬不符；而其證稱每次與被告之交易金額大約3、
    400 0元，購買10次之交易金額應係3、4萬元，然其又證稱
    交易總金額總共2萬多元，所證是否屬實，殊堪質疑，此外
    又無其他事證可供佐證；證人陳安和復經原審法院傳喚拘提
    均未到庭，有原審法院送達證書、拘票、彰化縣警察局田中
    分局拘提事項簡覆表、報告書等件在卷可憑（見原審卷第76
    、10 9-112頁），本件對於被告是否販賣第二級毒品甲基安
    非他命之部分，就現存證據，尚難達於通常一般人不致有所
    懷疑而得確信之程度，尚難僅執證人陳安和上揭不明確而有
    瑕庛之證詞，即遽認被告確有販賣第二級毒品之犯行。
(二)公訴人認被告涉犯轉讓第二級毒品罪嫌，係以證人許清池於
    偵訊及原審審理時所證，及卷附通訊監察譯文為主要論據。
    查證人許清池雖於96年12月7日偵訊時證述：「（問：安非
    他命是否向甲○○買的？）是96年8月10幾日我1次向他買海
    洛因，他給我一包安非他命，剛交易完還沒施用就在甲○○
    家門口被北斗分局抓到，這個案件好像還沒開庭」等語（參
    同上偵卷第173頁）、於97年2月26日原審審理時供證：「（
    問：〈96年〉八月中旬，被告是否有免費給你一包甲基安非
    他命？）有的，是在被告家交付給我的，因為我都叫被告阿
    兄」等語（原審卷第91頁），然對於被告交付其安非他命之
    日期、數量，亦均未明確交待；且證人許清池於本件案發初
    時之96年10月16日下午1時許之警詢、同日下午5時許之偵訊
    中，均未曾提及任何有關被告曾轉讓甲基安非他命之情節，
    於時隔將近2個月之96年12月7日偵訊及已逾四月之97年2月
    26日審理中，始證稱被告曾轉讓甲基安非他命1次云云，核
    與一般常情有違，所證是否屬實，尚非無疑；而卷內所附被
    告與證人許清池之通訊監察譯文，其中符合證人許清池所證
    被告轉讓甲基安非他命之時點即96年8月中旬者，亦僅96年8
    月17日晚上7時56分及8時55分之兩次通聯，依該監聽譯文所
    示，被告在電話中與證人許清池間係就交易之金額為500元
    或1000元而為討論，有前揭通訊監察譯文表1紙附卷可據（
    見第9578號偵卷第23頁），然此部分業經認定係被告以500
    元價格販賣海洛因1包予證人許清池而判處罪刑確定（參原
    審判決書附表一編號3許清池部分之第二欄），是上開譯文
    內容無從資為被告曾轉讓甲基安非他命予許清池之佐證。況
    甲基安非他命市價並非低廉，被告與證人許清池間並無特殊
    情誼，且證人許清池是日僅向被告購買1包500元之海洛因，
    被告應無另免費贈與甲基安非他命之理，證人許清池就此部
    分所證核與常情有違，非可遽予採信。
(三)本件並無證據足資證明被告確有販賣、轉讓第二級毒品之犯
    行，原審因而就被告販賣、轉讓第二級毒品部分，為無罪之
    判決，並無違誤，檢察官上訴並未提出其他新事證，執上揭
    證人陳安和及許清池之證詞據以指摘原判決不當，尚非可採
    ，其上訴無理由，應予駁回。
據上論斷，應依刑事訴訟法第368條，判決如主文。
本案經檢察官乙○○到庭執行職務。
中    華    民    國    97    年    7     月    16    日
            刑事第十庭    審判長法  官  林  照  明
                                法  官  郭  瑞  祥
                                法  官  林  欽  章
上列正本證明與原本無異。
檢察官得上訴。
如不服本判決應於收受送達後10日內向本院提出上訴狀，其未敘
述上訴之理由者並得於提起上訴後10日內向本院補提理由書（均
須按他造當事人之人數附繕本）。
                                書記官  許  哲  禎
中    華    民    國    97    年    7     月    21    日


司法院資訊處製作；財團法人民間司法改革基金會備份。
